【裁判字號】    99,交上易,1226
【裁判日期】    990924
【裁判案由】    過失致死等
【裁判全文】
臺灣高等法院臺中分院刑事判決      99年度交上易字第1226號
上  訴  人  臺灣苗栗地方法院檢察署檢察官
被      告  甲○○
上列上訴人因被告過失致死案件，不服臺灣苗栗地方法院98年度
交易字第91號，中華民國99年5月26日第一審判決（起訴案號：
臺灣苗栗地方法院檢察署98年度偵字第2565號），提起上訴，本
院判決如下：
    主  文
上訴駁回。
    理  由
一、依刑事訴訟法第350條、第361條、第362條、第367條規定，
    不服地方法院之第一審判決而上訴者，須提出上訴書狀，並
    應敘述具體理由，為上訴必備之程式；其所提出之書狀未敘
    述上訴理由，或僅曾以言詞陳述上訴理由者，均應於上訴期
    間屆滿後二十日內補提理由書於第一審法院。第一審法院經
    形式審查，認逾期未補提上訴理由者，應定期間先命補正；
    逾期未補正者，為上訴不合法律上之程式，應以裁定駁回。
    倘已提出上訴理由，但所提非屬具體理由者，則由第二審法
    院以上訴不合法律上之程式，判決駁回。而所謂具體理由，
    必係依據卷內既有訴訟資料或提出新事證，指摘或表明第一
    審判決有何採證認事、用法或量刑等足以影響判決本旨之不
    當或違法，而構成應予撤銷之具體事由，始克當之（例如：
    依憑證據法則具體指出所採證據何以不具證據能力，或依憑
    卷證資料，明確指出所為證據證明力之判斷如何違背經驗、
    論理法則）；倘僅泛言原判決認定事實錯誤、違背法令、量
    刑失之過重或輕縱，而未依上揭意旨指出具體事由，或形式
    上雖已指出具體事由，然該事由縱使屬實，亦不足以認為原
    判決有何不當或違法者（例如：對不具有調查必要性之證據
    ，法院未依聲請調查亦未說明理由，或援用證據不當，但除
    去該證據仍應為同一事實之認定），皆難謂係具體理由，俾
    與第二審上訴制度旨在請求第二審法院撤銷、變更第一審不
    當或違法之判決，以實現個案救濟之立法目的相契合，並節
    制濫行上訴（最高法院97年度臺上字第892號判決意旨可資
    參照）。又理由是否具體，則屬第二審法院審查之範圍，不
    在命補正之列，亦即上訴書狀已記載理由，並有具體之敘述
    時，其上訴既屬合法，第二審法院固應就其理由之是否可取
    ，為實體之審理及判斷；如認其上訴書狀雖記載理由，但並
    未具體敘述時，則無須再命補正，可逕認其上訴不合法，以
    判決駁回之，此有最高法院97年度臺上字第1281號判決意旨
    可參。
二、本案檢察官不服原審判決提起上訴，其上訴書所載理由略謂
    ：被告未坦承酒醉駕車之犯行，犯後態度不佳，且肇事導致
    被害人死亡，犯罪情節不可謂不重，復參酌被告為累犯等一
    切情節，其罪刑自不宜與一般單純酒罪駕車者同視，原審僅
    輕判有期徒刑三月，係累犯處有期徒刑之最低刑度，無異將
    被告之行為與酒罪駕車未肇事者同視，實屬過輕，無法收罪
    刑相符之效；又被告酒後駕車肇事，致被害人死亡，其行為
    本即不該，惟其非但否認犯行，誣指無法騎乘機車之被害人
    為駕駛者，並勾串證人賴妙昌虛偽證述係被害人駕駛，致使
    真相難明，經送測謊後呈現說謊反應，猶飾詞狡辯，致浪費
    諸多司法資源，且自始至終均拒與被害人家屬和解，傷害被
    害人家屬情感，原審疏未考量其態度惡劣及被害人家屬之感
    受，僅輕判一年三月，其量刑實有未妥，爰請求撤銷原判決
    ，量處被告至少二年以上有期徒刑，致使罪刑相符等語。
三、經查：本件原審判決認定被告甲○○犯不能安全駕駛動力交
    通工具罪及過失致死罪，已敘明認定事實之依據及憑以認定
    之理由。至於量刑部分，按量刑之輕重係屬事實審法院得依
    職權自由裁量之事項，苟已斟酌刑法第57條各款所列情狀而
    未逾越法定刑度，不得遽指為違法，且在同一犯罪事實與情
    節，如別無其他加重或減輕之原因，下級審量定之刑，亦無
    過重或失輕之不當情形，則上級審法院對下級審法院之職權
    行使，原則上應予以尊重。原審判決理由已詳予載明其量刑
    之依據為：「審酌被告於飲酒後已達不能安全駕駛動力交通
    工具的程度，仍然執意駕駛上述機車搭載被害人洪水金上路
    ，業已對被害人及其他用路人造成危險，實不足取。且其於
    上路後，因酒醉導致其操控機車的能力不足，無法妥適駕駛
    機車且採取必要的安全措施而傾倒滑行，肇致本件車禍，使
    被害人受有上述傷害不治死亡，產生此無可彌補之後果，對
    被害人家屬所造成之傷痛非輕。復衡酌其否認犯行飾詞卸責
    ，遑論賠償被害人家屬所受之損失等一切情狀，量處如主文
    所示之刑。至檢察官對被告上述2犯行，具體求處應執行有
    期徒刑2年以上，但因被告並無不能安全駕駛動力交通工具
    而駕駛之前科紀錄，此有臺灣高等法院被告前案紀錄表1份
    在卷可憑。本院於量刑時應斟酌與數次犯酒醉駕車之行為人
    的刑度有所區隔，以求罪當其罰，因認檢察官之求刑，稍嫌
    過重，略予調減」，原審判決既已就被告所犯本案之一切情
    狀詳予說明其審酌之根據及理由，並無何違反經驗法則、論
    理法則、比例原則，或有何其他違法情事。檢察官上訴意旨
    置原判決所為明白論斷於不顧，仍持已為原判決指駁說明之
    陳詞再事爭辯，徒以自己之說詞，泛指其為違法，難認符合
    首揭之上訴具體理由。
四、綜上所述，本件檢察官提起上訴，固具備形式上之理由，但
    其並未提出新事證，以供調查；亦難認已依據卷內之訴訟資
    料，指摘原審判決有何足以影響判決本旨之不當或違法，構
    成應予撤銷之具體事由，其上訴意旨尚不足以動搖原判決認
    定犯罪事實及量刑之基礎，依前揭說明，自非屬得上訴第二
    審之具體理由。本件上訴顯然違背法律上之程式，應予駁回
    ，並不經言詞辯論為之。
五、據上論結，應依刑事訴訟法第367條前段、第372條，判決如
    主文。
中    華    民    國    99    年    9     月    24    日
            刑事第二庭    審判長法  官  邱  顯  祥
                                法  官  姚  勳  昌
                                法  官  張  國  忠
以上正本證明與原本無異。
不得上訴。
                                書記官  卓  佳  儀
中    華    民    國    99    年    9     月    24    日

司法院資訊處製作；財團法人民間司法改革基金會備份。
